最高法院刑事判決　　　　　　　　　　　　　　　八十七年度台上字第二○八二號
　　上　訴　人　甲○○
右上訴人因違反毒品危害防制條例案件，不服台灣高等法院台南分院中華民國八十七
年四月二十八日第二審更審判決（八十七年度重上更(三)字第二十二號，起訴案號：台
灣台南地方法院檢察署八十四年度偵字第七五○二、七八五八、一○九九七、一一一
七八號），提起上訴，本院判決如左：
    主  文
原判決關於罪刑部分撤銷。
甲○○連續販賣毒品，處無期徒刑，褫奪公權終身。
如附表所示之物均沒收，其中編號一部分併銷燬之。
    理  由
本件原判決認定上訴人甲○○係設於台南縣仁德鄉大甲村「永誠五金工廠」負責人，
因平日運貨，時有貨車不敷使用，而臨時託其友謝永裕以其所有自用小貨車代為載運
，認有機可乘，竟意圖營利，並基於概括之犯意，於民國八十四年七月上旬，將其在
前揭工廠內向一不詳年籍綽號「阿牛」之男子所販入之毒品海洛因粉末，因分裝數量
之不同，在其所經營之前開工廠內，連續販賣毒品海洛因粉末予謝永裕，每次一包，
總計十次（起訴書誤載為二十次），並由謝永裕以應得之十次運費即每次新台幣（下
同）一千元之工資與之相抵銷；嗣又承續前揭販賣之概括犯意，自同年七月間某日起
至同年八月二十二日止，在台南縣大內鄉石林村石子瀨一九三號張定之住處，以每包
五千元之代價，販賣毒品海洛因粉末予張定，每次一包，總計四次，以資牟利。於同
年七月十二日上午十一時四十分許，經警在台南縣仁德鄉大甲村「永誠五金工廠」查
獲謝永裕，並扣得上訴人售餘之海洛因一包（內裝海洛因塊一塊淨重九點三九公克）
及上訴人所有販毒工具電子磅秤一台、分裝毒品用之塑膠小匙一支、供販賣用之小塑
膠袋二包，葡萄糖一包。復於同年八月二十二日晚上九時許在台南縣大內鄉石林村石
子瀨一九三號查獲張定，始由渠等於警局之供述而查獲上情。再由警方於同年十月十
六日凌晨四時三十分，在台南市○○街二九二號「御金園賓館」之三一○號房內逮獲
上訴人等情。係以上開事實，業據證人謝永裕、張定分別於警偵訊及原審供證明確，
核與證人楊榮文於第一審法院證述：「所吸之海洛因是甲○○拿到張定住處」、上訴
人於偵查及原審所供：「我給過謝永裕將近十次」「我是經常請謝永裕幫忙載貨，運
費約三、四趟結算一次，並非每載一趟即行結算，先後約請其載十趟左右……我有將
海洛因給他施用，未向他收錢，惟我確有幾趟運費未與其結算」等語大致相符。復有
如附表所示之海洛因粉末、電子磅秤、塑膠小匙、小塑膠袋及葡萄糖扣案足憑，且扣
案白色粉末經送驗結果係海洛因，亦有法務部調查局檢驗通知書可按，為其所憑之證
據及認定之理由。而以上訴人否認犯罪及證人謝永裕、張定嗣後翻異前供，分屬卸責
及迴護上訴人之詞，均無足取。另證人即承辦警員曾元侯於原審證稱：「我是照張定
之供述製作筆錄，並無刑求」云云，是證人張定主張伊之警局筆錄係被刑求逼供，亦
不足採信。在理由中詳加指駁、說明。核上訴人所為係犯肅清煙毒條例第五條第一項
之販賣毒品罪。其先後多次販賣毒品行為，時間緊接，犯罪構成要件相同，顯係基於
概括犯意為之，為連續犯，應論以一罪。因販賣毒品罪之法定本刑為死刑或無期徒刑
，依法不得加重。又其持有毒品之低度行為，應為販賣毒品之高度行為所吸收，不另
論罪。因將第一審關於上訴人販賣毒品部分不當之判決撤銷改判，引用肅清煙毒條例
第五條第一項、第十二條前段、第十三條第一項、刑法第十一條前段、第五十六條、
第三十七條第一項，仍論上訴人連續販賣毒品罪，審酌上訴人不謀正業，連續販賣毒
品，殘害他人身心健康至鉅，嚴重危害社會秩序，且於犯罪後猶飾詞狡辯，了無悔意
等一切情狀，量處無期徒刑，並依法宣告褫奪公權終身。扣案供販賣之毒品海洛因一
包（內有海洛因一塊淨重九‧三九公克）應依肅清煙毒條例第十二條前段沒收並銷燬
之，又電子磅秤一台、塑膠小匙一支、小塑膠袋二包及葡萄糖一包，為供販賣毒品所
用之物，及販賣毒品所得三萬元，均依同條例第十三條第一項規定宣告沒收。且說明
並無積極證據足證上訴人與蔡石柱有共同販賣毒品海洛因予不特定之人，因此部分與
上開有罪部分係以裁判上一罪之關係起訴，故不另為無罪之諭知，原非無見。上訴意
旨猶執陳詞，否認犯罪，亦非足取。惟上訴人行為後，「肅清煙毒條例」已於八十七
年五月二十日公布修正為「毒品危害防制條例」，且毒品海洛因係屬該條例第二條第
二項第一款之第一級毒品，依同條例第四條第一項規定販賣第一級毒品者，處死刑或
無期徒刑；處無期徒刑者，得併科新台幣一千萬元以下罰金，新舊法比較結果，以舊
法為有利於上訴人。原判決未及比較，逕依舊法處斷，自屬於法有違。應由本院將原
判決關於罪刑部分撤銷，自為判決，仍處以原定之刑，以資適法。又本件係本條例修
正施行前繫屬之案件，依修正後規定處理之，併予指明。
據上論結，應依刑事訴訟法第三百九十七條、第三百九十八條第三款，肅清煙毒條例
第五條第一項、第十二條前段、第十三條第一項，刑法第二條第一項但書、第十一條
前段、第五十六條、第三十七條第一項，判決如主文。
中      華      民      國    八十七    年      六      月     十一     日
                              最高法院刑事第五庭
                                  審判長法官  陳  錫  奎
                                        法官  王  德  雲
                                        法官  洪  清  江
                                        法官  吳  昆  仁
                                        法官  李  伯  道
      右正本證明與原本無異
                                              書  記  官
中      華      民      國    八十七    年      六      月     十五     日
